【裁判字號】    97,簡上,870
【裁判日期】    971029
【裁判案由】    詐欺
【裁判全文】
臺灣高雄地方法院刑事判決             97年度簡上字第870號
上  訴  人  臺灣高雄地方法院檢察署檢察官
被      告  丙○○
                    （另案在台灣高雄監獄執行中）
上列上訴人因被告詐欺案件，不服本院高雄簡易庭於中華民國97
年7 月29日以97年度審簡字第1984號所為之判決（檢察官聲請簡
易判決處刑案號：96年度偵字第30938 號），提起上訴及併案審
理（97年度偵字第22917 號），被告就被訴事實為有罪陳述，經
本院管轄之第二審合議庭裁定進行簡式審判程序，判決如下：
    主  文
原判決撤銷。
丙○○幫助犯詐欺取財罪，處拘役伍拾玖日，如易科罰金，以新
臺幣壹仟元折算壹日。
    事  實
一、丙○○與鄭本忠（業經本院以97年度審簡字第221 號判處有
    期徒刑4 月確定）係朋友關係。丙○○明知詐騙集團等不法
    份子經常利用他人存款帳戶、提款卡、密碼轉帳等方式，獲
    取不法利益並逃避執法人員之追查，且依其社會經驗，應有
    相當之智識程度可預見其提供帳戶之存摺、金融卡及密碼供
    他人使用，將幫助他人從事詐欺取財之犯行，竟仍認不違反
    其本意，仍基於幫助他人為幫助詐欺行為之犯意，，於民國
    96年7 月25日鄭本忠缺錢花用時，告知鄭本忠可出售金融帳
    戶牟利，而於鄭本忠循報紙收購帳戶之分類廣告之聯絡方式
    與刊登廣告之真實年籍姓名不詳綽號「阿強」之成年男子約
    定出售帳戶事宜後，騎機車載鄭本忠前往合作金庫銀行大社
    分行，經鄭本忠以自己名義申設帳號0000000000000 號之帳
    戶後，再載鄭本忠至高雄市楠梓區某處與該綽號「阿強」之
    男子會面，鄭本忠將其上開帳戶之存摺、印章、提款卡及密
    碼等物，以新臺幣（下同）3,000 元之代價，賣予該綽號「
    阿強」男子。該綽號「阿強」男子取得上開帳戶後，即與其
    所屬詐騙集團成員共同基於意圖為渠等不法所有之詐欺犯意
    聯絡，先後為以下之行為：
  (一)由該詐騙集團成員以帳號leesony09762@yahoo.com.tw ，於
    同月31日在YAHOO 奇摩拍賣網站張貼網頁，佯裝銷售LGKE97
    0 型號之三頻手機，致丁○○陷於錯誤而以7,001 元下標購
    得上開手機，隨後並依該詐騙集團成員指示，於同年8 月1
    日匯款7,121 元（含宅配運費120元）至鄭本忠上開帳戶，
  (二)由該詐騙集團成員以帳號mg-ricky@pchome.com.tw，於同月
    31 日 在YAHOO 奇摩拍賣網站張貼網頁，佯裝銷售LGKE970
    型號之三頻手機，致甲○○陷於錯誤而以4,100 元下標購得
    上開手機，隨後並依該詐騙集團成員指示，於同年8 月3 日
    匯款4,220 元（含運費120元）至鄭本忠上開帳戶。
    嗣丁○○、甲○○遲未收到上開手機，發覺有異，始知受騙
    ，而報警循線查獲。
二、案經新竹縣政府警察局竹東分局報告臺灣新竹地方法院檢察
    署及嘉義縣政府警察局民雄分局報告臺灣嘉義地方法院檢察
    呈請臺灣高等法院檢察署令轉臺灣高雄地方法院檢察署檢察
    署官聲請簡易判決處刑及移送併辦。
    理  由
一、按被告丙○○所犯係死刑、無期徒刑、最輕本刑為3 年以上
    有期徒刑以外之罪，其於本院審理中就原審聲請簡易判決處
    刑及併案之事實均為有罪之陳述，經本院告知簡式審判程序
    之旨，並聽取其與檢察官之意見後，認無不得或不宜改依簡
    式審判程序進行之情事，依刑事訴訟法第273 條之1 第1 項
    規定，裁定進行簡式審判程序，合先敘明。
二、上述事實，業據被告坦承不諱，核與證人鄭本忠於警詢時及
    偵查中證述之情節相符，並經證人丁○○、甲○○警詢時證
    述詳盡，此外復有合作金庫銀行大社分行96年8 月20日合金
    大社存字第0960001136號函及所附之鄭本忠帳號0000000000
    000 號帳戶開設資料及帳戶明細、丁○○轉帳交易明細表及
    郵局存簿影本、丁○○雅虎拍賣得標資料、甲○○合作金庫
    銀行匯款憑條、甲○○雅虎拍賣得標資料各1 份附卷可證足
    認被告前開自白與事實相符，本件事證明確，其犯行堪予認
    定。
三、按刑法上幫助犯之成立，須行為人基於幫助正犯犯罪之意思
    ，予正犯以精神上或物質上之助力而參與犯罪構成要件以外
    之行為，以助成正犯犯罪之實施為要件（最高法院88年度台
    上字第5848號判決參照）。次按幫助之幫助，屬於犯罪之幫
    助行為，仍以正犯構成犯罪為成立要件，最高法院28年度決
    議（三）亦可資參照。鄭本忠基於販賣金融帳戶、幫助他人
    詐欺之犯意，出售其所有上開金融帳戶供詐騙集團使用，構
    成幫助詐欺罪，而本件被告丙○○建議鄭本忠賣帳戶賺錢，
    並帶鄭本忠至銀行開設帳戶後，再帶其前去販賣該帳戶，而
    幫助鄭本忠幫助詐騙集團從事詐欺犯罪，自亦屬幫助犯。是
    核被告所為，係幫助之幫助犯，仍應認係犯刑法第30條第1
    項前段、第339 條第1 項之幫助詐欺取財罪。被告幫助他人
    犯詐欺取財罪，係從犯，爰依刑法第30條第2 項之規定，按
    正犯所犯詐欺取財罪之刑減輕之。被告丙○○幫助鄭本忠提
    供上述帳戶而幫助詐騙集團分別用以詐騙丁○○、甲○○2
    名被害人，幫助不法詐騙集團成員為2 次詐欺取財既遂之犯
    行，應認被告係以一行為同時觸犯2 個幫助詐欺取財罪，為
    同種想像競合犯，應依刑法第55條規定，從一情節較重之幫
    助詐欺取財罪處斷。再檢察官移送併辦被告丙○○幫助鄭本
    忠提供上述帳戶而幫助詐騙集團用以詐騙甲○○之幫助詐欺
    取財部分，雖未據聲請簡易判決處刑，然此部分既與原聲請
    簡易判決處刑且與經本院論罪科刑部分有想像競合犯之裁判
    上一罪關係，亦應為聲請簡易判決處刑效力所及，依審判不
    可分之原則，本院自應併予審理。
四、被告犯罪事證明確，原審予以論罪科刑，固非無見，惟原審
    未及就與檢察官移送併辦之部分併予審理，尚有未洽，上訴
    人上訴意旨執此指摘原判決不當，為有理由，自應由本院撤
    銷改判。爰審酌被告雖未實際參與詐欺取財犯行，但其幫助
    鄭本忠提供帳戶供不法犯罪集團使用，不僅造成執法機關不
    易查緝犯罪行為人，嚴重危害社會治安，助長社會犯罪風氣
    ，更造成被害人求償上之困難，實屬不該，惟斟酌其犯後已
    於偵查中坦承犯行，態度尚可，並慮及被害人所受損害非鉅
    等一切情狀，量處如主文所示之刑，復依本案犯罪情節、被
    告之資力、智識及教育程度（見警詢調查筆錄受詢問人欄）
    ，諭知以新臺幣1 千元折算1 日之易科罰金折算標準，以資
    懲儆。
論上論斷，應依刑事訴訟法第455 條之1 第1 項、第3 項、369
條第1 項前段、第364 條、第299 條第1 項前段、第273 條之1
第1 項，刑法第339 條第1 項、第55條、第30條、第41條第1 項
前段，刑法施行法第1 條之1 ，判決如主文。
本案經檢察官乙○○到庭執行職務。
中    華    民    國    97    年    10    月    29    日
                  刑事第三庭    審判長法  官  黃三友
                                      法  官  何佩陵
                                      法  官  陳億芳
以上正本證明與原本無異。
不得上訴。
中    華    民    國    97    年    10    月    29    日
                                      書記官  林靜慧
中華民國刑法第339條
（普通詐欺罪）
意圖為自己或第三人不法之所有，以詐術使人將本人或第三人之
物交付者，處5 年以下有期徒刑、拘役或科或併科1 千元以下罰
金。
以前項方法得財產上不法之利益或使第三人得之者，亦同。
前二項之未遂犯罰之。


司法院資訊處製作；財團法人民間司法改革基金會備份。
